臺灣彰化地方法院刑事判決　　　　　　　　　　　　　　九十一年度重訴字第二號
　　公　訴　人　臺灣彰化地方法院檢察署檢察官
　　被　　　告　丙○○
　　指定辯護人　本院公設辯護人 丁○○
右列被告因殺人案件，經檢察官提起公訴（九十一年度偵字第一三七一號），本院判
決如左：
        主  文
丙○○殺人，處無期徒刑，褫奪公權終身。
扣案之水果刀壹把沒收。
        事  實
一、丙○○與許明玉係男女朋友關係，許明玉不定時會前往彰化縣溪州鄉○○村○○
    路卅一號二樓丙○○租住處，民國九十一年二月二十七日晚上八時三十分許，許
    明玉與丙○○雙方因金錢問題在上址二樓臥房發生激烈爭吵，爭吵完後，許明玉
    於當日晚上九時許在該臥房床上睡覺，丙○○因與許明玉口角後心情惡劣，愈想
    愈氣，竟因而萌生殺機，於同日晚上十時三十分許，趁許明玉於二樓臥房內熟睡
    之際，拿起置於該臥房內之水果刀，並基於殺人之犯意，往許明玉左頸部頸動脈
    部位猛刺一刀，許明玉因疼痛驚醒以大喊「救命、救命」兩聲後，因傷重而昏迷
    ，丙○○見許明玉已無氣息，誤認許明玉已死亡，為怕被人發現其將許明玉殺死
    ，乃下樓至租住處外將許明玉所有之車牌號碼ＰＺ－五四七六號自用小客車開到
    其租住處一樓門口，再上樓至臥房內將許明玉抱下樓，為處理「屍體」，丙○○
    遂將許明玉抱至該車內，使許明玉頭仰上平躺於車後座後，丙○○便駕駛該車前
    往彰化縣溪州鄉○○村○○巷○○段濁水溪河床旁，於同日晚上十一時三十分許
    到達該處後，將三份報紙打開均鋪於前座，由車中間點燃報紙，焚燒汽車及許明
    玉之「屍體」，丙○○則站在車旁，惟見車牌並未完全焚毀，認會被人發現其犯
    案，丙○○遂於聽到六聲爆炸聲而該自用小客車尚未完全焚燬時，即離開現場步
    行前往彰化縣警察局北斗分局三條派出所，並於犯罪未發覺前向三條派出所值班
    員警自首而接受裁判，而許明玉則因休克昏迷平躺於該車後座，因火勢猛烈而被
    燒死，警方經丙○○自首至現場處理後，再前往丙○○住處扣得丙○○所有並持
    以行兇之水果刀一把。
二、案經彰化縣警察局北斗分局報請台灣彰化地方法院檢察署檢察官偵查起訴。
        理  由
一、訊據被告丙○○對於右揭事實坦承不諱，經查：（一）被害人因遭焚燒致無從以
    屍體辨認真實身分，然內政部警政署刑事警察局鑑定書認定：本案沾血枕頭布、
    被害人床板沾血棉棒、嫌犯手錶上血跡及嫌犯手掌上血跡與死者許明玉ＤＮＡ－
    ＳＴＲ型別相同，該型別在台灣地區中國人中分佈之機率預估為３．０５Ｘ１０
    ─12，且由ＳＴＲ型別檢測結果，不排除死者為乙○○、甲○○親生母許明玉之
    可能，此有內政部警政署刑事警察局刑醫字第０九一００四四二三五號函在卷可
    稽；再遺留於焚燒車輛內之穿戴於被害人身上之手錶一只、項鍊一條業經被害人
    之子乙○○確認為其母親許明玉所有，被告亦自承在二樓臥房床上以刀刺殺被害
    人許明玉，故應可確認該車內燒焦之屍體應為被害人許明玉無誤。（二）經中山
    醫學大學病理科解剖鑑定報告認定：、、、、３、檢視燒焦附近組織，存在血管
    擴張及血球聚集現像，推定死者於火燒時，尚存在生命跡象。４、死者死於出血
    性休克，心臟內並無血塊存在，因此兇嫌行兇時，推定尚未死亡，此有中山醫學
    大學病理科解剖紀錄附卷可稽，是以被害人許明玉確因被告之刺殺後，致出血性
    休克昏迷，嗣因被告焚燒車輛致被焚燒死亡，此並經台灣彰化地方法院檢察署檢
    察官督同檢驗員、法醫師相驗、解剖並鑑定死因屬實，製有相驗筆錄、解剖筆錄
    、相驗屍體證明書、驗斷書及現場照片等在卷可稽。（三）按上訴人以殺人之意
    思將其女扼殺後，雖昏迷而未死亡誤認已死而棄置於水圳，乃因溺水窒息而告死
    亡，仍不違背其殺人之本意，應負殺人罪責，此有最高法院六十六年台上五四二
    號判例可資參照。本件被告係於被害人許明玉熟睡之際，持水果刀往被害人許明
    玉之左頸頸動脈部位猛刺一刀，被害人許明玉因疼痛驚醒大喊「救命、救命」兩
    聲後，即未再喊叫且氣息漸弱，約於二十分鐘後被告見被害人許明玉已無氣息，
    且血流甚多，而被告本身並非醫護人員，且其又欲刺死被害人，被告當不可能再
    將被害人許明玉送醫救治，以其本身之醫學常識認被害人許明玉已遭其刺殺死亡
    ，尚屬可採，故本件縱令被告誤以為被害人許明玉已被其刺殺死亡，為怕被人發
    現其將被害人許明玉殺死，乃將被害人許明玉載至彰化縣溪州鄉○○村○○巷○
    ○段濁水溪河床旁，並放火焚燒車輛，致因傷重昏迷尚未死亡之被害人許明玉被
    燒死，其雖誤以為其所焚燒者為被害人許明玉之屍體，然被告本即有殺害被害人
    許明玉之犯意，雖被害人並未遭被告以水果刀殺死，但被害人仍因其放火燒車而
    燒死，此因果歷程之錯誤，仍認不違背其殺人之本意。（四）被告於台灣彰化地
    方法院檢察署檢察官向本院聲請羈押時即供稱：（問：為何要焚屍？）因心情不
    好，也怕被人家發現才焚屍，我站在旁邊，車子有爆六聲，然後我就到三條派出
    所投案。（問：要自首為何還要焚屍？）殺的時候沒有想要自首，焚屍後車牌未
    完全焚燬，怕被發現是我犯案，才去自首等語，此有本院九十一年聲羈字第三八
    號卷宗內之訊問筆錄可稽，此外並有被害人家屬乙○○、甲○○之指訴及彰化縣
    消防局火災原因調查報告書、北斗分局轄區許明玉命案現場勘查報告、現場相驗
    照片十二張、現場模擬照片十張、照片二十五張、車籍作業系統─查詢認可資料
    、現場勘驗筆錄、現場模擬錄影帶等資料在卷可稽，復有水果刀一把扣案足資佐
    證，綜上所述，本件事證已臻明確，被告犯行堪予認定。
二、核被告所為係犯刑法第二百七十一條第一項之殺人罪。被告係在有偵查犯罪職權
    之機關或公務員發覺其為犯人前，主動向彰化縣警察局北斗分局三條派出所員警
    自首而接受裁判，此有受理各類案件記錄表及彰化縣警察局北斗分局三條派出所
    於九十一年二月二十八日製作之警訊筆錄各一件在卷可憑，其對於未發覺之罪自
    首而受裁判，應依刑法第六十二條前段之規定減輕其刑。爰審酌被告僅因細故即
    生殺人犯意，持刀往被害人許明玉左頸部頸動脈部位猛刺一刀，並因見被害人已
    無氣息，誤認其已死亡，為怕被人發現，乃將被害人載至濁水溪河床旁，並放火
    焚燒車輛，致因傷重昏迷尚未死亡之被害人被燒死，手段甚為兇殘及其犯罪之動
    機、行為時所受之刺激、所生危害、犯後之態度並其他犯罪情節等一切情狀，量
    處如主文所示之刑，以示懲儆。又被告既經宣告無期徒刑，自應依刑法第三十七
    條第一項之規定，宣告褫奪公權終身。扣案之水果刀一把，為被告所有供犯罪所
    用之物，爰併依法宣告沒收。
據上論斷，應依刑事訴訟法第二百九十九條第一項前段，刑法第二百七十一條第一項
、第六十二條前段、第三十七條第一項、第三十八條第一項第二款，判決如主文。
中      華      民      國    九十一    年      六      月    二十一    日
                                臺灣彰化地方法院刑事第二庭
                                    法      官  石  馨  文
右正本證明與原本無異。
如不服本判決，應於判決送達後十日內，向本院提出上訴狀(須附繕本)。
告訴人或被害人對於判決如有不服具備理由請求檢察官上訴者，其上訴期間之計算係
以檢察官收受判決正本之日期為準。
                                    法院書記官  呂  雅  惠
中      華      民      國    九十一    年      六      月    二十一    日
附錄法條
刑法第二百七十一條
殺人者，處死刑、無期徒刑或十年以上有期徒刑。
前項之未遂犯罰之。
預備犯第一項之罪者，處二年以下有期徒刑。
